臺灣板橋地方法院刑事判決　　　　　　 100年度訴字第2109號
公　訴　人　臺灣板橋地方法院檢察署檢察官
被　　　告　何張鴻玉
被　　　告　何宗龍
上列被告因違反醫師法案件，經檢察官提起公訴（100 年度偵字
第19753 號），本院合議庭裁定依簡式審判程序判決如下：
    主  文
何張鴻玉共同未取得合法醫師資格，擅自執行醫療業務，處有期
徒刑壹年貳月；緩刑肆年，並應向公庫支付新臺幣貳拾萬元。扣
案如附表所示之物均沒收。
何宗龍共同未取得合法醫師資格，擅自執行醫療業務，處有期徒
刑壹年貳月；緩刑肆年，並應向公庫支付新臺幣貳拾萬元。扣案
如附表所示之物均沒收。
    事實及理由
一、本件被告所犯係死刑、無期徒刑、最輕本刑為3 年以上有期
    徒刑以外之罪，其於本院準備程序中就被訴事實為有罪之陳
    述，經告知簡式審判程序之旨，並聽取公訴人及被告之意見
    後，合議庭裁定由受命法官獨任進行簡式審判程序。
二、本件犯罪事實及證據除引用起訴書之記載（如附件起訴書）
    外，另補充：被告何張鴻玉、何宗龍於本院準備程序及審理
    時自白之犯罪事實，核與起訴書所載證據內容相符，足見被
    告等自白與事實相符，本件事證明確，被告等犯行洵堪認定
    ，均應依法論科。
二、核被告何張鴻玉、何宗龍2 人所為，均係犯醫師法第28條前
    段之未取得合法醫師資格，擅自執行醫療業務罪。被告2 人
    就上開犯罪之實行行為，有犯意聯絡及行為分擔，均為共同
    正犯。又刑事法若干犯罪之行為態樣，本質上原具有反覆、
    延續實行之特徵，立法時既予特別歸類，定為犯罪構成要件
    之行為要素，則行為人基於概括之犯意，在密切接近之一定
    時、地持續實行之複次行為，倘依社會通念，於客觀上認為
    符合一個反覆、延續性之行為觀念者，於刑法評價上，即應
    僅成立一罪，俾免有重複評價、刑度超過罪責與不法內涵之
    疑慮；學理上所稱「集合犯」之職業性、營業性或收集性等
    具有重複特質之犯罪均屬之，例如經營、從事業務、收集、
    販賣、製造、散布等行為概念者是，此有最高法院95年度臺
    上字第1079號判決意旨可資參照。被告2 人自民國98年3 、
    4 月間起至100 年7 月7 日止所為數次醫療行為均係在密集
    期間內以相同之方式持續進行其業務，在行為概念上，縱有
    多次執行醫療之舉措，仍應評價認係包括一罪之集合犯。爰
    審酌被告2 人明知並無合法醫師資格，不得擅自執行醫療業
    務，竟共同擅自對病患張鴻琴、張智熙、郭武訓、張玉翔、
    張銘城5 人，以扎入手臂肌肉或足背靜脈之侵入性方式，抽
    取200 至300 毫升不等之血液，而對病患執行放血之醫療業
    務，不僅有害醫政管理，並使病患可能遭受不正確之醫療行
    為，惟被告2 人犯後均坦承犯行，犯後態度頗佳，及念本案
    尚無證據顯示有病患因渠等醫療行為受有身體上之傷害，暨
    其等犯罪之動機、目的、手段、生活狀況、品行、智識程度
    、犯罪所生之危害等一切情狀，爰分別量處如主文所示之刑
    。末查，被告2 人前均未曾因故意犯罪受有期徒刑以上刑之
    宣告，有有渠等之臺灣高等法院被告前案紀錄表在卷可稽，
    茲念渠等為圖小利而輕忽觸法，犯後坦承犯行並表示知錯，
    足認已有悔意，諒經此偵審及科刑教訓，應知所警惕，不會
    再犯，本院認所宣告之刑，均以暫不執行為適當，爰皆依刑
    法第74 條 第1 項第1 款規定，併均予諭知緩刑4 年，以啟
    自新；惟為期被告2 人此後能謹慎行為，避免再犯，並參酌
    被告2 人資力，復考量所犯情節、所生危害等情，認不宜諭
    知無負擔之緩刑，對被告2 人所宣告之緩刑，各應附加向國
    庫支付20萬元之負擔，較為妥適，爰依同條第2 項第4 款之
    規定併宣告之。
四、扣案如附表所示之頭皮針（23號）24支、頭皮針（24號）31
    支、頭皮針（25 號 ）14號、注射針筒19支、止血帶2 條、
    棉球1 盒、紙膠1 個，均為被告2 人共同所有供執行醫療業
    務所使用之藥械，業為被告2 人於本院審理中供承不諱，應
    依醫師法第28條前段之規定宣告沒收。
據上論斷，應依刑事訴訟法第273 條之1 第1 項、第299 條第1
項前段、第310 條之2 、第454 條，醫師法第28條前段，刑法第
11條、第28條、第74條第1 項第1 款、第2 項第4 款，判決如主
文。
本案經檢察官曾揚嶺到庭執行職務。
中    華    民    國   100    年    10    月    27    日
                  刑事第七庭   法  官   蘇揚旭
上列正本證明與原本無異。
如不服本判決，應於判決送達後10日內敘明上訴理由，向本院提
出上訴狀 (應附繕本) ，上訴於臺灣高等法院。其未敘述上訴理
由者，應於上訴期間屆滿後20日內向本院補提理由書「切勿逕送
上級法院」。
                               書記官   李郁禎
中    華    民    國   100    年    10    月    28    日
＊＊＊＊＊＊＊＊＊＊＊＊＊＊＊＊＊＊＊＊＊＊＊＊＊＊＊＊
附件：
臺灣板橋地方法院檢察署檢察官起訴書
                                    100年度偵字第19753號
    被      告  何張鴻玉
                        女  63歲（民國○○年○月○○日生）
                        住臺北市○○區○○路4段265巷20弄
                          10號3樓
                        國民身分證統一編號：Ｚ000000000號
                何宗龍  男  34歲（民國○○年○○月○日生）
                        住臺北市○○區○○路4段265巷20弄
                          10號3樓
                        國民身分證統一編號：Ｚ000000000號
上列被告因違反醫師法案件，業經偵查終結，認應提起公訴，茲
將犯罪事實及證據並所犯法條分敘如下：
        犯罪事實
一、何張鴻玉、何宗龍明知並無合法醫師資格，不得擅自執行醫
    療業務，竟基於擅自執行醫療業務之犯意聯絡，共同於民國
    98年3 、4 月間起至100 年7 月7 日止，分別在臺北縣新莊
    市（現改制為新北市新莊區）、高雄縣彌陀鄉（現改制為高
    雄市彌陀區）、新北市板橋區○○○路○ 段4 巷28號5 樓等
    親戚、友人住處及新北市○○區○○路10號「海山樓」地下
    1 樓處，以每次收取新臺幣（下同）100 元之代價，使用頭
    皮針、注射針筒等醫療器材陸續為病患張鴻琴、張智熙、郭
    武訓、張玉翔、張銘城等人扎入手臂肌肉或足背靜脈之侵入
    性方式，抽取200 至300 毫升不等之血液，而擅自執行放血
    之醫療業務。嗣因新北市政府衛生局於100 年7 月7 日接獲
    民眾電話檢舉，實際派員前往上開「海山樓」地下1 樓稽查
    ，當場查獲渠等以針筒正為他人進行放血，並扣得頭皮針（
    23號）24支、頭皮針（24號）31支、頭皮針（25號）14號、
    注射針筒19支、止血帶2 條、棉球1 盒、紙膠1 個等物，始
    悉上情。
二、案經新北市政府函送偵辦。
        證據並所犯法條
一、證據清單及待證事實：
┌──┬───────────┬────────────┐
│編號│    證  據  名  稱    │     待  證  事  實     │
├──┼───────────┼────────────┤
│ 1  │被告何張鴻玉、何宗龍於│被告2 人明知無合法醫師之│
│    │偵查中之自白          │資格，確於上開期間內，以│
│    │                      │每次100 元之代價，為病患│
│    │                      │張鴻琴、張智熙、郭武訓、│
│    │                      │張玉翔、張銘城等人扎入手│
│    │                      │臂肌肉或足背靜脈之侵入性│
│    │                      │方式，抽取200 至300 毫升│
│    │                      │不等之血液，而擅自執行放│
│    │                      │血之醫療業務之事實。    │
├──┼───────────┼────────────┤
│ 2  │證人即病患張玉翔於偵查│被告2 人於100 年7 月7 日│
│    │中具結後之證述        │下午3 時許，在上開「海山│
│    │                      │樓」地下1 樓處，以頭皮針│
│    │                      │、注射針筒等物扎入伊右腳│
│    │                      │足背靜脈處，抽取200 至  │
│    │                      │300 毫升之血液，而執行放│
│    │                      │血醫療業務之事實。      │
├──┼───────────┼────────────┤
│ 3  │新北市政府衛生局現場稽│被告2 人於100 年7 月7 日│
│    │查工作日誌表1 份、現場│下午3 時許，在上開「海山│
│    │照片22張、現場錄影蒐證│樓」地下1 樓處，以頭皮針│
│    │光碟1片               │、注射針筒等物扎入張玉翔│
│    │                      │、郭武訓等人之手臂、足背│
│    │                      │靜脈處，抽取血液，而執行│
│    │                      │放血之醫療業務之事實。  │
├──┼───────────┼────────────┤
│ 4  │扣押物品清單1份       │被告2 人於100 年7 月7 日│
│    │                      │下午3 時許，在上開「海山│
│    │                      │樓」地下1 樓處，非法為他│
│    │                      │人執行放血之醫療業務時，│
│    │                      │為稽查人員查獲被告何張鴻│
│    │                      │玉所有之頭皮針（23號）24│
│    │                      │支、頭皮針（24號）31支、│
│    │                      │頭皮針（25號）14號、注射│
│    │                      │針筒19支、止血帶2 條、棉│
│    │                      │球1 盒、紙膠1 個等醫療器│
│    │                      │材之事實。              │
├──┼───────────┼────────────┤
│ 5  │93年6 月11日衛生醫字第│「用針幫他人放血」，屬侵│
│    │0930023232號函文1份   │入性之處置，應受醫師法第│
│    │                      │28條規定約束之事實。    │
└──┴───────────┴────────────┘
二、核被告2 人所為，均係犯違反醫師法第28條前段之未取得醫
    師資格，擅自執行醫療業務罪嫌。被告2 人就本案違反醫師
    法罪嫌，有犯意聯絡及行為分擔，請論以共同正犯。又刑事
    法若干犯罪之行為態樣，本質上原具有反覆、延續實行之特
    徵，立法時既予特別歸類，定為犯罪構成要件之行為要素，
    則行為人基於概括之犯意，在密切接近之一定時、地持續實
    行之複次行為，倘依社會通念，於客觀上認為符合一個反覆
    、延續性之行為觀念者，於刑法評價上，即應僅成立一罪，
    俾免有重複評價、刑度超過罪責與不法內涵之疑慮；學理上
    所稱「集合犯」之職業性、營業性或收集性等具有重複特質
    之犯罪均屬之，例如經營、從事業務、收集、販賣、製造、
    散布等行為概念者是，此有最高法院95年度臺上字第1079號
    判決意旨可資參照。查被告2 人所為本案犯罪，本質上原具
    有反覆實施之性質，是被告2 人於上開期間，在前揭處所內
    所為之多次醫療行為，係在密集期間內持續其醫療業務，在
    行為概念上，縱有多次執行放血之舉措，仍應評價為實質一
    罪之集合犯。爰請審酌被告2 人未具合法醫師資格，即擅自
    執行「用針幫他人放血」之醫療業務，不僅可能危害他人身
    體健康，亦妨害衛生主管機關對於醫事業務之監督、管理，
    所犯非輕，實不宜輕縱，惟佐以被告2 人犯後坦承犯行，深
    知悔悟，態度尚佳，且其中被告何張鴻玉並無前科紀錄，有
    刑案資料查註紀錄表1 份在卷可稽，素行良好等一切情狀，
    量處適當之刑，以示懲儆。
三、按共同正犯因相互間利用他人之行為，以遂行犯意實現，本
    於責任共同原則，有關沒收部分，對於共犯間供犯罪所用之
    物，自均應為沒收之諭知（最高法院92年度臺上字第7050號
    判決、91年度臺上字第5583號判決要旨參照）。至扣案之頭
    皮針（23號）24支、頭皮針（24號）31支、頭皮針（25號）
    14號、注射針筒19支、止血帶2 條、棉球1 盒、紙膠1 個等
    醫療器材，為供被告2 人犯罪所用之物，且為被告何張鴻玉
    所有，業據被告何張鴻玉供承在卷，有訊問筆錄1 份在卷可
    稽，揆諸前揭說明，請依醫師法第28條規定宣告沒收。
四、依刑事訴訟法第251條第1項提起公訴。
    此  致
臺灣板橋地方法院
中    華    民    國   100    年    8     月    19    日
                          檢  察  官  楊 唯 宏
本件正本證明與原本無異
中    華    民    國   100    年    8     月    24    日
                          書  記  官
附錄本案所犯法條全文
醫師法第28條
未取得合法醫師資格，擅自執行醫療業務者，處六個月以上 5
年以下有期徒刑，得併科新臺幣 30 萬元以上 150 萬元以下罰
金，其所使用之藥械沒收之。但合於下列情形之一者，不罰：
一、在中央主管機關認可之醫療機構，於醫師指導下實習之醫學
    院、校學生或畢業生。
二、在醫療機構於醫師指示下之護理人員、助產人員或其他醫事
    人員。
三、合於第 11 條第 1 項但書規定。
四、臨時施行急救。
附表：頭皮針（23號）24支、頭皮針（24號）31支、頭皮針（25
      號）14號、注射針筒19支、止血帶2 條、棉球1 盒、紙膠
      1 個。